【裁判字號】    92,上訴,454
【裁判日期】    920409
【裁判案由】    搶奪
【裁判全文】
臺灣高等法院高雄分院刑事判決                    九十二年度上訴字第四五四號
      上  訴  人  台灣高雄地方法院檢察署檢察官
      被      告  丙○○
右上訴人因被告搶奪案件，不服臺灣高雄地方法院九十年度訴字第一九三八號中華民
國九十二年一月二十二日第一審判決（起訴案號：臺灣高雄地方法院檢察署九十年度
偵字第一二一五０號），提起上訴，本院判決如左：
    主  文
原判決撤銷。
丙○○連續意圖為自己不法之所有，而搶奪他人之動產，處有期徒刑貳年，扣案之鑰
匙壹把沒收。
    事  實
一、丙○○於民國九十年間因竊盜罪，經臺灣高雄地方法院判處有期徒刑三月，於九
    十一年六月七日判決確定，嗣於九十一年十二月二日執行完畢，其於上開竊盜案
    件案發前，為方便其行搶時作為交通工作之用，乃基於意圖為自己不法所有之概
    括犯意，於民國九十年三月十五日一時許，在高雄市三民區○○○路三二九巷一
    號前，以其所有之鑰匙一把，開啟乙○○停放於該處、車牌號碼ＯＰＵ—五五０
    號之重型機車，將之竊取得手作為搶奪之交通工具，而騎乘該竊得之機車，連續
    於附表一所示時、地，以附表一所列之方式，趁戊○○、己○○、甲○○等人不
    及防備之際，搶奪如附表一所示之財物，得手後，除將現金留為己用外，其餘之
    物均隨手丟棄；嗣於九十年四月六日十五時許，搶得甲○○手提包欲逃逸之際，
    遭路人許汎杰推倒在地而送警處理，並扣得上開丙○○所有，供犯罪所用之機車
    鑰匙一把在案。
二、案經被害人乙○○、戊○○、己○○、甲○○分別訴由高雄市政府警察局報請臺
    灣高雄地方法院檢察署檢察官偵查起訴。
    理  由
一、訊據被告丙○○於警訊、偵查、原審訊問及本院審理時對於右揭犯罪事實均坦承
    不諱，核與告訴人乙○○、戊○○、己○○、甲○○指訴及證人許汎杰之證述情
    節相符，並有贓物認領保管收據、扣押証物認領保管收據、車輛竊盜、車牌失竊
    資料個別查詢報表、高雄市府警察局三民第二分局車輛協尋車牌遺失證明單各一
    紙、搶得物品照片一幀附於警訊卷足憑，被告之自白顯與事實相符，從而本案罪
    證明確，被告竊盜、搶奪等犯行，均堪認定。
二、核被告丙○○所為，係犯刑法第三百二十條第一項之竊盜罪、同法第三百二十五
    條第一項之搶奪罪；其先後多次搶奪犯行，時間緊接，所犯係構成要件相同之罪
    ，顯係出於概括犯意反覆為之，應依刑法第五十六條連續犯規定，以一罪論，並
    依法加重其刑；另其竊取前開機車一台之目的，係供行搶所用，業據被告供承在
    卷，被告所犯前開竊盜、搶奪二罪間，有方法、目的之牽連關係，應從一重之搶
    奪罪論處；公訴人認被告係另行起意而犯之，容有未洽，併予敘明。
三、公訴意旨另以：被告意圖為自己不法所有，於附表二所示時、地，以附表二所示
    之方式，趁丁○○不及防備之際，搶奪如附表二所示之物得手，因認被告另涉有
    本件搶奪罪嫌云云。
  (一)按犯罪事實應依證據認定之，無證據不得推定其犯罪事實；次按不能證明被告犯
    罪者，應諭知無罪之判決，刑事訴訟法第一百五十四條、第三百零一條第一項分
    別定有明文；被告之自白，不得作為有罪判決之唯一證據，仍應調查其他必要之
    證據，以察其是否與事實相符，刑事訴訟法第一百五十六條第二項亦有規定。再
    者認定不利於被告之事實，須依積極證據，苟積極證據不足為不利於被告事實之
    認定時，即應為有利於被告之認定，更不必有何有利之證據；告訴人之告訴，係
    以使被告受刑事訴追為目的，是其陳述是否與事實相符，仍應調查其他證據以資
    審認，最高法院三十年上字第八一六號、五十二年台上字第一三００號判例可資
    參照。
  (二)本件公訴人認被告涉有此部分搶奪犯行，無非係以被告於警詢時之自白及被害人
    丁○○之指訴為其論據；
  (三)然被告於原審及本院審理時已堅詞否認有此部分搶奪行為，且辯稱：我並未騎車
    搶奪丁○○之皮包等語。
  (四)經查：被害人丁○○於原審訊問時陳稱：我覺得被告的身形、背影很像搶我的人
    ，但是我無法確定他就是搶匪，因為搶匪的速度很快，加上我又沒看到他的正面
    ，所以根本無法確定等語（見原審卷第九十二頁、第九十三頁、第一三０頁），
    顯見被害人丁○○亦無法明確指認被告即為下手行搶之人；另則被害人丁○○於
    警詢及原審訊問時俱稱：搶匪未戴安全帽，且騎乘黑色機車作案等語（見高雄市
    政府警察局九十年四月二十日警詢筆錄、原審卷第九十三頁、第一三０頁）；然
    被告於原審供稱：我作案時均頭戴全罩式安全帽，騎乘藍色機車等語，核與告訴
    人乙○○、戊○○、己○○、甲○○所指訴之情節相符，並有卷附機車照片九幀
    可稽，足證丁○○部分之犯罪情節與附表一歷次犯行均有所不同；此外，本院復
    查無其他積極證據足證被告涉有此部分搶奪犯行，自不能僅憑被告於警詢中曾有
    此部份自白，即認定被害人丁○○之皮包係被告所搶奪；從而，被告此部分之搶
    奪犯行即屬不能證明，惟公訴人認此部分犯行與前揭論罪科刑部分有連續犯之裁
    判上一罪關係，故本院就此不另為無罪之諭知。
四、原審就被告竊盜部分及附表一搶奪部分，以被告罪證明確，因予論罪科刑，就附
    表二部分，以不能證明被告犯罪，但與前揭論罪科刑部分有連續犯之裁判上一罪
    關係，而不另為無罪之諭知，固非無見；然被告於九十年間因竊盜罪，經臺灣高
    雄地方法院判處有期徒刑三月，於九十一年六月七日判決確定，嗣於九十一年十
    二月二日執行完畢，原審未查，而為被告緩刑之宣告，與宣告緩刑之要件不合，
    尚有未洽。檢察官上訴意旨，執此指摘原判決不當，為有理由，自應由本院將原
    判決予以撤銷改判。案爰審酌被告所為嚴重影響社會治安，侵犯人身安全，惟所
    得非鉅，犯後態度良好、坦承犯行，且事後深表悔悟等一切情狀，仍量處有期徒
    刑二年。又扣案之鑰匙一把，係被告所有，供其犯罪所用之物，業據被告自承無
    訛，爰依刑法第三十八條第一項第二款規定，宣告沒收。
據上論斷，應依刑事訴訟法第三百六十九條第一項前段、第三百六十四條、第二百九
十九條第一項前段、刑法第五十六條、第三百二十條第一項、第三百二十五條第一項
、第五十五條、第三十八條第一項第二款、罰金罰鍰提高標準條例第一條前段，判決
如主文。
本案經檢察官方娜蓉到庭執行職務。
中    華    民    國      九十二      年      四      月     九   日
                              臺灣高等法院高雄分院刑事第二庭
                                  審判長法官  林正雄
                                        法官  謝靜雯
                                        法官  黃壽燕
右正本證明與原本無異。
如不服本判決應於收受本判決後十日內向本院提出上訴書狀，其未述上訴理由者，
並得於提起上訴後十日內向本院補提理由書狀（均須按他造當事人之人數附繕本)「
切勿逕送上級法院」。
                                      書記官  黃富美
中    華    民    國  九十二      年      四      月     九   日
附錄本判決論罪科刑法條：
刑法第三百二十五條
  意圖為自己或第三人不法之所有，而搶奪他人之動產者，處六月以上五年以下有期
  徒刑。
  因而致人於死者，處無期徒刑或七年以上有期徒刑，致重傷者，處三年以上十年以
  下有期徒刑。
  第一項之未遂犯罰之。
附表一：
┌──┬────┬───────┬──────────┬────────┐
│編號│犯罪時間│   犯罪地點   │     行為及證據     │  被害人及財物  │
├──┼────┼───────┼──────────┼────────┤
│ 一 │九十年三│高雄市三民區正│被告頭戴全罩式安全帽│戊○○          │
│    │月十七日│氣街二十六號前│、騎乘藍色機車，趁被│芥末綠色手提包，│
│    │六時許  │              │害人行走中不及防備，│內有五千元、國民│
│    │        │              │自右後方搶奪被害人腋│身份證、駕照、機│
│    │        │              │下皮包。            │車行照、金融卡一│
│    │        │              │被告警詢、偵查及本院│張、信用卡五張、│
│    │        │              │訊問時之自白；被害人│ＮＯＫＩＡ八二五│
│    │        │              │警詢、偵查及本院訊問│○手機一支。    │
│    │        │              │時之指訴。          │                │
├──┼────┼───────┼──────────┼────────┤
│ 二 │九十年三│高雄市前鎮區二│被告頭戴全罩式安全帽│己○○          │
│    │月二十九│聖、和平路口  │、騎乘藍色機車，趁被│咖啡色皮包，內有│
│    │日十四時│              │害人騎車停等紅燈不及│二百元、國民身份│
│    │許      │            │防備，搶奪被害人掛在│證、駕照、健保卡│
│    │        │              │機車右側把手上之皮包│、信用卡各一張。│
│    │        │              │被告於本院訊問時之自│                │
│    │        │              │白；被害人警詢之指訴│                │
├──┼────┼───────┼──────────┼────────┤
│ 三 │九十年四│高雄市苓雅區中│被告頭戴全罩式安全帽│甲○○          │
│    │月六日十│正二路五十六巷│、騎乘藍色機車，趁被│紅色手提包、內有│
│    │五時許  │內            │害人不及防備，自右後│二百零三元、手機│
│    │        │              │方搶奪被害人手提包。│一支、信用卡、金│
│    │        │              │被告於警詢及本院訊問│融卡各二張、汽車│
│    │        │              │時之自白；被害人警詢│駕照、健保卡各一│
│    │        │              │之指訴；證人許汎杰於│張。            │
│    │        │              │警詢及本院訊問時之証│                │
│    │        │              │述。                │                │
└──┴────┴───────┴──────────┴────────┘
附表二：
┌──┬────┬───────┬──────────┬────────┐
│編號│犯罪時間│   犯罪地點   │     行為及證據     │  被害人及財物  │
├──┼────┼───────┼──────────┼────────┤
│ 一 │九十年三│高雄市三民區澄│搶匪未戴安全帽、騎乘│丁○○          │
│    │月十八日│清路三六一巷內│黑色機車，趁被害人行│皮包一只，內有六│
│    │十一時許│              │走中不及防備，自左後│百元、美金一百二│
│    │        │              │方搶奪皮包一只。    │十元、國民身份證│
│    │        │              │                    │、捐血卡各一張。│
└──┴────┴───────┴──────────┴────────┘


司法院資訊處製作；財團法人民間司法改革基金會備份。
